臺灣高等法院民事裁定
107年度上字第550號
上  訴  人  倪國棟  
訴訟代理人  林進塗律師
被 上訴 人  徐曉薇  
上列當事人間請求修繕房屋事件，上訴人對於中華民國109年6月
3日本院107年度上字第550號判決提起上訴，本院裁定如下： 
    主  文
本件訴訟標的價額核定為新臺幣伍萬元。 
上訴駁回。
本件應返還上訴人溢收之第二審裁判費新臺幣參仟元、第三審裁
判費新臺幣肆仟伍佰元。
    理  由
一、按訴訟標的之價額，由法院核定。核定訴訟標的之價額，以
    起訴時之交易價額為準；無交易價額者，以原告就訴訟標的
    所有之利益為準。民事訴訟法第77條之1 第1 項、第2 項定
    有明文。而容忍修繕之訴係屬財產權訴訟，其訴訟標的價額
    應以原告依其所受利益即修繕完成以避免減少房屋價額為準
    ，且以預估修繕費用之金額核定其訴訟標的價額（本院暨所
    屬法院民國103年11月19日103年法律座談會民事類提案第19
    號決議意旨參照）。經查，被上訴人即原告於原審起訴時，
    係聲明主張上訴人即被告應容忍其進入上訴人所有門牌號碼
    新竹市○○路00號房屋，以進行門牌號碼新竹市○○路000號房
    屋之弱電系統修繕工程（見本院卷一第9至11頁），嗣於本
    院審理中未為訴之變更或追加，僅係特定修繕工程方式為如
    台灣區電信工程工業同業公會鑑定報告內方案一所載等語（
    見本院卷二第125、126頁），核其訴訟標的並非對於親屬關
    係及身分上之權利有所主張，應屬財產權訴訟，其起訴請求
    之訴訟標的價額，應以排除其房屋所有權受侵害之價額為準
    ，即以預估修繕費用金額核定之。而本院前函請台灣區電信
    工程工業同業公會就本院107年度上字第550號判決（下稱第
    二審判決）主文所示鑑定報告內方案一所述修復方式續為說
    明依一般工程施作行情預估修繕費用為何？經該會回覆表示
    上開所需修復費用應不逾新臺幣（下同）5萬元等情，有該
    會109年10月20日台區電信會池字第4820號函在卷可憑（見
    本院卷二第365頁），則本件訴訟標的價額即應核定為5萬元
    。
二、次按民事訴訟法第466條第1項規定，對於財產權訴訟之第二
    審判決，如因上訴所得受之利益不逾100萬元者，不得上訴
    。此項數額，司法院得因情勢需要，以命令減至50萬元，或
    增至150萬元，同條第3項定有明文。茲依司法院91年1月29
    日(91)院台廳民一字第03075號函將民事訴訟法第466條第1
    項所定上訴三審之利益額數，提高為150萬元，並自91年2月
    8日起實施。又對於不得上訴之判決而上訴者，原第二審法
    院應以裁定駁回之，民事訴訟法第481條、第442條第1項亦
    有明文。而所謂上訴利益，應以上訴聲明範圍內訴訟標的之
    價額為準，自不得超過原告起訴之訴訟標的價額。承前所述
    ，本件被上訴人即原告起訴之訴訟標的價額核定為5萬元，
    並未逾150萬元，係屬不得上訴第三審法院之事件，是上訴
    人對本院第二審判決提起上訴，於法即有未合，應予駁回。
    至於上訴人所稱被上訴人侵入其住宅拉明線配明管壓條，不
    但影響整體觀瞻，亦減損房屋價值，更將使其恐懼該拉線引
    起意外災害所受到之精神損害，合計其上訴利益應已超過15
    0萬元云云，經核均與其上訴聲明範圍內之訴訟標的無關，
    非為可採。又得否上訴為法律之規定，不因法院判決正本教
    示文字誤載為得上訴，而可變更法律規定，使不得上訴判決
    得為上訴（最高法院32年抗字第255號判例意旨參照），附
    此敘明。　　
三、末按訴訟費用如有溢收情事者，法院應依聲請並得依職權以
    裁定返還之；裁判費如有因法院曉示文字記載錯誤或其他類
    此情形而繳納者，得於繳費之日起5 年內聲請返還，法院並
    得依職權以裁定返還之，民事訴訟法第77條之26第1、3 項
    定有明文。查本件訴訟標的價額核定為5萬元，應徵第二審
    裁判費1,500元，茲上訴人繳納第二審裁判費4,500元，有自
    行收納款項收據附卷可稽（見本院卷一第23頁），依上開規
    定，本院即應依職權返還上訴人溢繳之第二審裁判費3,000
    元（計算式：4,500元－1,500 元）；又本件係屬不得上訴第
    三審法院之事件，然上訴人前因本院第二審判決教示文字誤
    載為得上訴第三審，而提起上訴並繳納上訴裁判費4,500 元
    （見本院卷二第240頁），爰依前開規定，依職權以裁定返
    還上開溢繳金額。 
四、爰裁定如主文。　　　　
中　　華　　民　　國　　109 　年　　11　　月　  18　　日
                  民事第十四庭  
                        審判長法  官  蔡和憲
                              法  官  邱靜琪
                              法  官  周珮琦
正本係照原本作成。
如不服本裁定，應於收受送達後10日內向本院提出抗告狀，並應
繳納抗告費新臺幣１千元。
中　　華　　民　　國　　109 　年　　11　　月　　18　　日
                              書記官  強梅芳